【裁判字號】    91,訴,1813
【裁判日期】    920514
【裁判案由】    妨害性自主罪
【裁判全文】
臺灣桃園地方法院刑事判決                        九十一年度訴字第一八一三號
    公  訴  人  臺灣桃園地方法院檢察署檢察官
    被      告  乙○○
    指定辯護人  本院公設辯護人  丁○○
                本院公設辯護人  丙○○
右列被告因妨害性自主罪案件，經檢察官提起公訴（九十一年度偵字第二０六四三號
），本院判決如左：
    主  文
乙○○連續對於因業務關係受自己監督之人，利用機會為猥褻之行為，處有期徒刑陸
月，如易科罰金，以佰元折算壹日。
    事  實
一、乙○○在桃園縣桃園市○○路六十號旁經營紅茶店攤位，雇用年輕女子販賣飲料
    ，詎竟基於概括之犯意，自民國九十一年十月二日起至同年月二十五日止（起訴
    書誤載為二十四日），對於其所聘僱因業務關係而受其監督之三名少女（代號分
    別為＜0000－0000＞、＜0000－0000＞、＜0000－000
    0＞號，姓名年籍均詳偵卷），於其三人受僱如附表所示之時間內，利用與渠三
    人談話或渠三人工作中之機會，以為猥褻行為之故意，連續多次（在渠等受僱期
    間幾乎每天）出其不意在前開三名女子不及預防的情況下，以手或觸碰或撫摸或
    拍或捏前開三名女子之胸部、大腿、屁股等處，如遇斥責或閃躲，則立刻離手，
    若未遭斥責或見前開三名女子未立即閃開，即未離手迨渠等躲開為止。前開三名
    女子因恐遭辭退或恐受僱未滿一月僅能領半薪，乃隱忍未發。嗣經被害人報警而
    查悉上情。
二、案經桃園縣警察局桃園分局報請臺灣桃園地方法院檢察署檢察官偵查起訴。
    理  由
一、訊之被告乙○○矢口否認有前開利用機會為猥褻行為之犯行，辯稱：伊只有拍她
    們肩膀提醒她們客人來，被害人三人均是因與伊間之薪資糾紛、或遭其辭掉工作
    ，才會為不實指述云云。惟查：
 （一）右揭犯罪事實，業據被害人（代號0000－0000）於警、偵訊時指述
       稱：伊在九十一年十月二日上午十時許到被告店上班，被告在當日約十時三
       十分許，即藉故和伊說話靠很近，趁機撫摸伊大腿，之後被告就經常利用機
       會，講話都會靠很近，幾乎每天以手偷摸或碰觸伊胸部和大腿、屁股，雖然
       伊被告，被告仍借機會猥褻伊，因伊想要做完一個月才辭職，故一直忍耐
       ，伊到九十一年十月十七日或十八日才離職，有時被告摸一下子，但若沒躲
       他，他就繼續摸著，被告一開始摸伊，伊就有叫其走開，被告有時會回稱幹
       嘛那麼兇，有時沒講話，但講完隔天還是會摸伊（見偵卷第十一頁背面、第
       二十頁背面至第二十二頁）。另其於本院訊問時亦指述稱：被告幾乎每天都
       利用跟伊說話的時候，找機會摸伊大腿，有時候會捏屁股，拿東西時會碰伊
       胸部（見本院九十二年一月七日訊問筆錄）等語。
 （二）被害人（代號0000－0000）於警訊指述稱：伊於九十一年十月十五
       日上午十點開始上班，在十點多時，被告就走到伊身邊，故意碰伊身體，然
       後用手摸伊大腿，當時伊心想這大概是老年人對小女孩的關愛，便未放在心
       上，第二天伊去上班，被告仍為相同舉動，到了第四天，被告又用手摸伊胸
       部和屁股，當時伊很生氣斥責被告，因老闆娘說沒上班一個月只能領半薪，
       沒上一星期不能領錢，伊害怕領不到錢，所以都放在心上沒有說（見偵卷第
       九頁背面）。其於偵訊時亦證稱：上班時被告故意靠伊很近，摸伊胸部、大
       腿、屁股，他會好像要把伊推開，可是用手背推伊胸部，跟伊講話好像跟伊
       很熟，再用手掌拍伊屁股一下，然後就放在上面，伊就趕快讓開，伊坐著時
       被告會拍伊大腿，幾乎每天都有，伊叫被告不要再弄，被告就會裝作沒事，
       立刻到旁邊去（見偵卷第二十二頁至第二十三頁）。另其於本院訊問時亦指
       述稱：上班第一天被告就拍或摸伊大腿，伊以為只是老人家拍小孩子，後來
       第二天以後幾乎每天都利用伊坐在高腳椅與伊講話時，趁機摸伊大腿或利用
       伊等做事時摸屁股，在忙的時候，他拿東西碰到伊胸部，伊工作到十月二十
       五日，當天被告還有對伊猥褻（見本院九十二年一月七日訊問筆錄，註：起
       訴書事實欄認定被告為猥褻行為之時間，只到九十一年十月二十四日似未訊
       明及此，附此敘明）等語。
 （三）被害人（代號0000－0000）於警訊時指述稱：伊於九十一年十月十
       八日上午十時許至該處上班，約十時三十分許，被告與伊聊天就趁機用手摸
       伊大腿，又要摸伊下體，那時伊趕快閃開，但想想被告是老闆會把伊辭掉，
       那伊就沒工作，所以就不加理會，但一整天下來，被告找機會與伊聊天，又
       順手摸伊大腿和屁股，第二次是九十一年十月二十四日晚上七時餘許，被告
       又找伊聊天趁機摸伊屁股和大腿，伊跟被告說不要這樣，被告臉臭臭就走了
       （見偵卷第七頁背面至第八頁）。另其於本院訊問時亦指述稱：伊第一天去
       上班時，坐在椅子上，被告一直和伊聊天，就趁機把手放在伊大腿上摸，伊
       會躲開，之後被告又趁與伊聊天時摸伊大腿，重覆約二、三次，第四次被告
       先摸大腿，又忽然把手滑進伊大腿內腿，伊立即躲開把腳夾起來，因被告是
       老闆伊不太敢說出去，因怕被辭職領不到薪水，但隔天伊仍被辭職，伊有領
       到八百元的薪水，之後過一星期（九十一年十月二十四日），伊因需要錢，
       去店裡跟被告說想繼續做，當時友人甲○○陪伊去，被告與伊講話時，忽然
       拍伊屁股及摸伊大腿，伊有躲開，當天約摸伊一、二次等語（見本院九十二
       年一月七日訊問筆錄）。
 （四）綜合被害人三人前開證述之情，渠三人所述被告均係利用與渠等談話而靠近
       渠身體之機會而為猥褻之行為；所採猥褻之方式均係以手或觸碰或撫摸或拍
       或捏渠等之胸部、大腿、屁股等處；被告如遇斥責或閃躲之反應則係立刻停
       止，惟次日又故態復萌等情節，互核均屬一致，足見被告有上述對店內僱用
       之年輕女子為猥褻行為之惡習。被告雖辯稱被害人三人均是因與伊有薪資糾
       紛、或遭其辭掉工作，才會為不實指述云云。惟被害人（代號0000－0
       000）證稱：
       工資在伊沒繼續做時，就已發放，伊指證被告是因確實有這件事等語；被害
       人（代號0000－0000）證稱：伊有領到第一天工作的薪水八百元等
       語；被害人（代號0000－0000）證稱：伊有領到薪水等語（以上均
       見本院九十二年一月七日訊問筆錄），足證被告所辯顯不可採。參以，證人
       甲○○亦證稱：伊於九十一年十月二十四日晚有陪被害人（代號0000－
       0000）去被告紅茶店，當天晚上伊有二次看見被告對被害人（代號00
       00－0000）為猥褻行為，第一次是被告叫被害人過去，被告摸她屁股
       一下，第二次被告也是偷偷摸被害人屁股等語（見本院九十二年一月二十二
       日訊問筆錄），益證，前述被害人之指述，並非子虛。被告雖辯稱證人甲○
       ○亦曾在伊店內工作遭伊解僱云云，惟為證人甲○○否認，且被告亦無法舉
       證以實其說，況被告嗣供稱：伊店內小姐很多沒錯，伊不記得證人的名字云
       云，足見其對於證人甲○○是否曾在其店內工作乙節，自己亦毫無確信，僅
       是卸責之詞，所辯不值採信。
 （五）本件被告在被害人三名女子不及預防的情況下，以手或觸碰或撫摸或捏該三
       名女子之胸部、大腿、屁股等處，如遇斥責或閃躲，則立刻離手，惟隔日又
       故態復萌，顯非無心偶然接觸他人身體，又其行為將他人當作洩慾工具，在
       主觀上足以滿足其性慾，且使被害人產生羞辱、嫌惡之感，堪認其係基於妨
       害性自主行為之故意，而為前述猥褻之行為自明。
 （六）綜上，本案事證明確，被告犯行洵堪認定，應予依法論科。
二、本件被告乙○○，為被害人三人之僱主，與被害人間具有業務監督關係，其雖未
    利用老闆之「權勢」，使被害人處於「不得不順從」之情形下而任其為前述猥褻
    行為（註：本件被害人於遭被告猥褻時有斥責、閃躲、或表達不悅），惟其利用
    前開職場中僱主與受僱人之關係，藉與被害人三人談話而將身體靠近、或利用其
    三人於工作中之機會，出其不意在被害人不及預防的情況下（註：此與刑法第二
    百二十七條第二項、第四項係得被害人同意而為猥褻之情形不同，辯護意旨認應
    依刑法第二百二十七條第二項、第四項規定處斷，尚屬誤會），為前開猥褻行為
    ，而被害人因恐遭辭退或遭減薪，對其屢次之猥褻行為乃隱忍而未報警，核被告
    乙○○所為，係犯刑法第二百二十八條第二項之對於因業務關係受自己監督之人
    ，利用機會為猥褻行為罪。被告先後多次犯行，時間緊接，犯罪構成要件相同，
    顯係基於概括犯意為之，為連續犯，爰依刑法第五十六條之規定以一罪論，並依
    法加重其刑。爰審酌被告身為僱主，其店內聘僱前述三名未滿十八歲之少女，原
    應善盡照料其員工之責，詎竟利用前述機會，對被害三名少女伸出狼爪，迭次為
    觸碰、撫摸三名少女之胸部、大腿、屁股等身體部位之猥褻行為，其行為非但毫
    不尊重他人之身體自主權，且顯係將他人身體視為洩慾對象而任意侵害，尤其在
    職場中，被害人遭性騷擾時因居於弱勢地位，經常敢怒不敢言，被告無視於被害
    人之意願，一再予以侵犯，其行為應嚴予非難；並斟酌被告犯罪之動機、手段、
    犯行次數、其犯罪對被害人所產生之傷害、及被告之犯後態度等一切情狀，量處
    如主文所示之刑，併諭知易科罰金之折算標準。再按犯刑法第二百二十一條至第
    二百二十七條、第二百二十八條之罪者，於裁判前應經鑑定有無施以治療之必要
    ，有施以治療之必要者，得令入相當處所，施以治療，刑法第九十一條之一第一
    項定有明文。本件被告所犯前開罪經本院囑請行政院衛生署八里療養院就被告有
    無施以治療之必要作鑑定，經該鑑定機關綜合被告個人史及疾病史、身體狀況、
    腦波檢查、心理衡鑑、精神狀態檢查等評估後認為：被告未發現有給予精神科治
    療之適應症，此有該院九十二年二月十四日（九十二）八療一般字第九一００四
    六一一號函附之鑑定報告書乙份附卷可參，本院審酌前開鑑定書之意見，認為被
    告經此論罪科刑後，當已知曉法律之規範而有所警惕，並無對之施以強制治療之
    必要，爰不對其為強制治療之諭知，附此敘明。
據上論斷，應依刑事訴訟法第二百九十九條第一項前段，刑法第五十六條、第二百二
十八條第二項、第四十一條第一項前段、罰金罰鍰提高標準條例第二條，判決如主文
。
本案經檢察官吳廣莉到庭執行職務。
中        華        民        國      九十二    年    五    月   十四   日
                                臺灣桃園地方法院刑事第六庭
                                      法  官  林曉芳
右正本證明與原本無異。
如不服本判決，應於判決送達後十日內向本院提出上訴狀( 應附繕本 )，上訴於
臺灣高等法院。
                                      書記官  賴朱梅
中        華        民        國      九十二    年    五    月   十五   日
附表：
┌─┬──────────┬─────────┬────────────┐
│  │ 被害人代號         │  被害人年籍      │  被害人受僱時間        │
├─┼──────────┼─────────┼────────────┤
│一│  0000－0000│  七十五年六月生  │自九十一年十月二日上午起│
│  │                    │                  │起至同年月十七日或十八日│
├─┼──────────┼─────────┼────────────┤
│二│  0000－0000│  七十五年五月生  │自九十一年十月十五日上午│
│  │          │                  │起至同年月二十五日      │
├─┼──────────┼─────────┼────────────┤
│三│  0000－0000│  七十六年十二月生│九十一年十月十八日      │
│  │                    │                  │九十一年十月二十四日晚  │
└─┴──────────┴─────────┴────────────┘
中華民國刑法第二百二十八條
對於因親屬、監護、教養、教育、訓練、救濟、醫療、公務、業務或其他
相類關係受自己監督、扶助、照護之人，利用權勢或機會為性交者，處六
個月以上五年以下有期徒刑。
因前項情形而為猥褻之行為者，處三年以下有期徒刑。
第一項之未遂犯罰之。

司法院資訊處製作；財團法人民間司法改革基金會備份。
